【裁判字號】    90,易,1866
【裁判日期】    900622
【裁判案由】    賭博
【裁判全文】
臺灣板橋地方法院刑事判決                          九十年度易字第一八六六號
    公  訴  人  臺灣板橋地方法院檢察署檢察官
    被      告  乙○○
                丙○○
                梁玄鈺  起訴.
                戊○○
                甲○○
右列被告因賭博等案件，經檢察官提起公訴（九十年度偵字第一六七一號、第三七四
五號），本院判決如左：
    主      文
乙○○、丙○○、梁玄鈺共同以賭博為常業，乙○○處有期徒刑伍月，丙○○、梁玄
鈺各處有期徒刑月；如易科罰金，均以佰元折算壹日。丙○○、梁玄鈺均緩刑
年。扣案如附表一、二所示之物，均沒收。
戊○○、甲○○在公眾得出入之場所賭博財物，戊○○處罰金肆仟伍佰元，甲○○處
罰金貳仟元，如易服勞役，均以佰元折算壹日。扣案如附表一所示之物，均沒收。
    事      實
一、乙○○明知未依電子遊戲場業管理條例規定辦理營利事業登記者，不得經營電子
    遊戲場業，竟基於非法經營電子遊戲場及常業賭博之犯意，自民國（下同）九十
    年一月一日起，在公眾得出入之臺北縣板橋市○○路二一○號二樓內，擺設如附
    表一編號一至五所示之電動賭博機具計十九臺（含ＩＣ板十九塊）與不特定之人
    賭博財物。並自上開日期起，各以月薪新臺幣（下同）二萬四千元之代價，僱用
    與其有常業賭博之共同犯意聯絡之丙○○、梁玄鈺為員工（丙○○負責開分及兌
    換代幣，梁玄鈺負責招呼賭客及開分），而與不特定之人賭博財物，恃以為業。
    其賭博方法係由賭客以十元之代價兌換代幣一枚後，以代幣押注分數或直接交付
    金錢而由丙○○、梁玄鈺開分（開分比例如附表一所示）與該等電動賭博機具對
    賭，如押中，則可贏得倍數不等之積分，再以機具內累積所得之積分同比例兌換
    現金；如未押中，以代幣所押注或交付金錢所開分之分數則消失，該賭資即歸乙○○所有。嗣於同年一月四日十九時三十分許，適有賭客戊○○（曾因賭博案件
    －與電動賭博機具對賭，於八十九年五月十七日，經本院三重簡易庭以八十八年
    度重簡字第一二三六號刑事簡易判決判處罰金二千元，同年六月二十二日判決確
    定，同年八月十八日執行完畢）、甲○○在上址賭玩上開電動賭博機具時，為警
    當場查獲，並扣得如附表一（起訴書漏繕賭資一千七百元）、二所示之物。
二、案經臺北縣警察局板橋分局移送臺灣板橋地方法院檢察署檢察官偵查起訴。
    理      由
一、訊據被告乙○○、丙○○、梁玄鈺、戊○○、甲○○均坦承右開犯罪事實，且互
    核相符，復有如附表一、二所示之扣案物足資佐證。被告乙○○擺設於店內供與
    人賭博用之電動賭博機具高達十九臺，且持續經營，每日所贏取之金額約五千元
    亦為被告乙○○於偵查中所供明，而被告丙○○、梁玄鈺受其僱用，賺取收入，
    應均認係以賭博營生，恃以為常業。本案事證已臻明確，被告等人之犯行均堪以
    認定，自應依法論科。
二、按未依電子遊戲場業管理條例規定辦理營利事業登記者，不得經營電子遊戲場業
    ，違反者應予處罰，電子遊戲場業管理條例第十五條、第二十二條分別定有明文
    。而電子遊戲場業係指設置電子遊戲機供不特定人益智娛樂之營利事業，電子遊
    戲機，復指利用電、電子、電腦、機械或其他類似方式操縱，以產生或顯示聲光
    影像、圖案、動作之遊樂機具，或利用上述方式操縱鋼珠或鋼片發射之遊樂機。
    但未具影像、圖案，僅供兒童騎乘者，不包括在內，此電子遊戲場業管理條例第
    十五條、第三條、第四條第一項分別定有明文，雖同條例第四條第二項規定電子
    遊戲機不得有賭博或妨害風化之設計或裝置，並分類為益智類、鋼珠類及娛樂類
    ，然此僅係規定電子遊戲機不得有賭博或妨害風化之設計及裝置，並非意謂有賭
    博或妨害風化之設計及裝置即非屬電子遊戲機，此參諸同條例第四條第一項關於
    電子遊戲機之定義，僅排除未具影像、圖案，及僅供兒童騎乘之機種即明。復參
    諸中央主管機關經濟部依電子遊戲場業管理條例第四條第三項規定訂定之電子遊
    戲機分類標準第二條第三款第三目所定之娛樂類電子遊戲機係「其操作結果具射
    倖性，且所得之分數得作為兌換獎品之憑證或作為轉押注使用者屬之」，此即與
    一般所謂「賭博性電動機具」特徵相符，足見電子遊戲場業管理條例第四條並未
    認有賭博之設計及裝置之電子遊戲機，即非屬電子遊戲機。再徵諸電子遊戲場業
    管理條例第七條所定電子遊戲場業不得陳列、使用未經中央主管機關評鑑分類及
    公告之電子遊戲機及擅自修改已評鑑分類之電子遊戲機，電子遊戲機之機具結構
    或軟體經修改者，視為新型機種，應即依規定申請檢驗及評鑑分類，違反同條例
    第七條第一項規定者，依同條例第二十二條第三項處負責人或行為人新臺幣十萬
    元以上五十萬元以下罰鍰，堪認未經中央主管機關評鑑分類及公告之電子遊戲機
    及擅自修改已評鑑分類之電子遊戲機僅屬不得陳列、使用之非法電子遊戲機，並
    非不屬電子遊戲機，其陳列、使用非法電子遊戲機業者，亦未被排除而認其非屬
    電子遊戲場業者。又同條例第二十一條更明定電子遊戲場業不得設置電子遊戲場
    業管理條例施行前已公告查禁之電子遊戲機供人娛樂，違反者依同條例第三十五
    條規定處以罰鍰，並撤銷其公司或營利事業之登記或部分登記事項，併將其機具
    沒入銷燬，其涉有賭博嫌疑者，移送司法機關依法處理，益徵有賭博設計及裝置
    之電子遊戲機仍屬電子遊戲場業管理條例所稱之電子遊戲機。再如認賭博性電子
    遊戲機非屬電子遊戲場業管理條例所稱之電子遊戲機，則必產生未依電子遊戲場
    業管理條例規定辦理營利事業登記之業者，設置經中央主管機關評鑑分類及公告
    之電子遊戲機時，應依電子遊戲場業管理條例第二十二條論罪科刑，而設置賭博
    性電子遊戲機供人賭博時，卻不得依電子遊戲場業管理條例論罪科刑，而僅依刑
    責較輕之刑法第二百六十六條普通賭博罪論處，由此顯見其事理之不平，更足使
    上述設置賭博性電子遊戲機之業者藉此規避法律。從而為貫徹電子遊戲場業管理
    ，並維護社會安寧、善良風俗、公共安全及國民身心健康之立法目的，該條例所
    稱「未依本條例規定辦理營利事業登記者，不得經營電子遊戲場業」應兼指得依
    該條例相關規定辦理營利事業之業者，竟未依法辦理營利事業登記，即經營電子
    遊戲場業，與不能依同條例規定取得營利事業資格者，亦擅自經營電子遊戲場業
    等二種情形。易言之，電子遊戲場業管理條例十五條所稱「未依本條例規定辦理
    營利事業登記者」，應包含「得依卻未依」及「未能致未依」本條例辦理營利事
    業登記兩種類型，凡未依據電子遊戲場業管理條例有關準據取得主管機關核准辦
    理營利事業登記者，均不得經營電子遊戲場業。是核被告乙○○所為係犯刑法第
    二百六十七條之常業賭博罪、電子遊戲場業管理條例第二十二條之未依電子遊戲
    場業管理條例規定辦理營利事業登記而經營電子遊戲場業罪；另丙○○、梁玄鈺
    所為，係犯刑法第二百六十七條之常業賭博罪。被告乙○○、丙○○、梁玄鈺就
    所犯刑法第二百六十七條之常業賭博罪，有犯意聯絡及行為分擔，應論以共同正
    犯；被告乙○○所犯電子遊戲場業管理條例第二十二條之罪，其登記義務自開業
    伊始至被查獲時前均遞延存在，故其所犯上開二罪即係由一行為同時所觸犯，為
    想像競合犯（公訴人認係牽連犯容有未洽），應依刑法第五十五條之規定，從一
    重之刑法第二百六十七條之常業賭博罪論處。另核被告戊○○、甲○○所為，均
    係犯刑法第二百六十六條第一項前段之賭博罪。爰審酌被告乙○○、丙○○、梁
    玄鈺、戊○○、甲○○在上址賭博財物，易對社會風氣造成不良之影響（戊○○
    前有賭博前科如事實欄所載）及渠等犯罪之動機、目的、手段、經營之時間非長
    、犯罪後坦承犯行已見悔意等一切情狀，各量處如主文所示之刑，並就被告乙○○、丙○○、梁玄鈺所宣告之刑諭知易科罰金之折算標準（被告乙○○、丙○○
    、梁玄鈺行為後之刑法第四十一條業於九十年一月十日修正公布，於同年月十二
    日生效，而修正後之刑法第四十一條第一項係規定：「犯最重本刑為五年以下有
    期徒刑之罪，而受六個月以下有期徒刑或拘役之宣告，因身體、教育、職業、家
    庭之關係或其他正當事由，執行顯有困難者，得以一元以上三元以下折算一日。
    但確因不執行所宣告之刑，難收矯正之效，或難以維持法秩序者，不在此限。」
    ，修正後之刑法第四十一條第一項之規定，將原得易科罰金者之範圍，由僅限於
    犯最重本刑為三年以下有期徒刑之罪擴大至犯最重本刑為五年以下有期徒刑之罪
    ，二相比較，修正前即行為時之規定，尚非有利於行為人，是自應依刑法第二條
    第一項前段之規定，適用裁判時之法律即修正後刑法第四十一條第一項前段之規
    定，而對被告乙○○、丙○○、梁玄鈺所宣告之刑諭知易科罰金之折算標準）及
    就被告戊○○、甲○○所宣告之刑均諭知易服勞役之折算標準，以示懲儆。末查
    ，被告丙○○、梁玄鈺未曾受有期徒刑以上刑之宣告，有卷附之臺灣高等法院檢
    察署刑案記錄簡覆表可按，其因一時失慮，偶罹刑典，經此偵審訴訟程序及刑之
    宣告後，應知警惕而無再犯之虞，本院認所宣告之刑以暫不執行為適當，併諭知
    被告丙○○、梁玄鈺均緩刑三年，用啟自新，以勵來茲
三、扣案如附表一編號一至五所示之電動賭博機具係當場賭博之器具，另編號六所示
    之賭資一千七百元係賭檯之財物，均應依刑法第二百六十六條第二項之規定對被
    告乙○○、丙○○、梁玄鈺、戊○○、甲○○宣告沒收。另扣案如附表二所示之
    物，均係被告乙○○（被告丙○○、梁玄鈺之共同正犯）所有供經營電動賭博場
    所而犯本案所用之物，此據被告乙○○供明無訛，爰另依刑法第三十八條第一項
    第二款之規定對被告乙○○、丙○○、梁玄鈺宣告沒收。
據上論斷，應依刑事訴訟法第二百九十九條第一項前段，電子遊戲場業管理條例第二
十二條，刑法第十一條前段、刑法第二十八條、第二百六十七條、第二百六十六條第
一項、第二項、第五十五條、第二條第一項前段、第四十一條第一項前段、第四十二
條第二項、第三十八條第一項第二款，第七十四條第一款，罰金罰鍰提高標準條例第
一條前段、第二條，判決如主文。
本案經檢察官許智評到庭執行職務。
中      華      民      國      九十        年    六      月    二十二  日
                                      臺灣板橋地方法院刑事第五庭
                                          法  官  陳  鴻  清
右正本證明與原本無異。
如不服本判決，應於判決送達後十日內，向本院提出上訴狀。
                                          書記官  林  蔚  然
中      華      民      國      九十        年    六      月    二十八  日
附錄本案論罪科刑法條全文：
電子遊戲場業管理條例第二十二條：
違反第十五條規定者，處行為人一年以下有期徒刑、拘役或科或併科新臺幣五十萬元
以上二百五十萬元以下罰金。
刑法第二百六十七條：
以賭博為常業者，處二年以下有期徒刑，得併科一千元以下罰金。
刑法第二百六十六條：
在公共場所或公眾得出入之場所賭博財物者，處一千元以下罰金。但以供人暫時娛樂
之物為賭者，不在此限。
當場賭博之器具與在賭檯或兌換籌碼處之財物，不問屬於犯人與否，沒收之。
附表一：
┌──┬───────────────┬──────────┬─────┐
│編號│ 物  品  名  稱               │數量                │開分比例  │
├──┼───────────────┼──────────┼─────┤
│一  │「彈珠高手」電動賭博機具      │陸臺（含ＩＣ板陸塊）│十元換代幣│
│    │                              │                    │一枚      │
├──┼───────────────┼──────────┼─────┤
│二  │「超越九線」電動賭博機具      │貳臺（含ＩＣ板貳塊）│一比五    │
├──┼───────────────┼──────────┼─────┤
│三  │「七七七連線」電動賭博機具    │肆臺（含ＩＣ板肆塊）│十元換代幣│
│    │                              │                    │一枚      │
├──┼───────────────┼──────────┼─────┤
│四  │「鑽石列車」電動賭博機具      │肆臺（含ＩＣ板肆塊）│一比二    │
├──┼───────────────┼──────────┼─────┤
│五  │「動物奇觀麻將」電動賭博機具  │臺（含ＩＣ板塊）│一比五    │
├──┼───────────────┼──────────┼─────┤
│六  │賭資                          │壹仟柒佰元          │          │
└──┴───────────────┴──────────┴─────┘
附表二：
┌──┬───────────────┬──────────┐
│一  │監視器螢幕                    │貳臺                │
├──┼───────────────┼──────────┤
│二  │監視器鏡頭                    │肆個                │
├──┼───────────────┼──────────┤
│三  │代幣                          │佰枚              │
├──┼───────────────┼──────────┤
│四  │員工守則                      │壹張                │
└──┴───────────────┴──────────┘


司法院資訊處製作；財團法人民間司法改革基金會備份。
